【裁判字號】    90,易,404
【裁判日期】    901116
【裁判案由】    違反商標法
【裁判全文】
臺灣高雄地方法院刑事判決                            九十年度易字第四四號
    公  訴  人  臺灣高雄地方法院檢察署檢察官
    被      告  乙○○
    被      告  丙○○
    共      同
    選任辯護人  劉法正
                洪燕媺
右列被告等因違反商標法案件，經檢察官提起公訴（八十八年度偵字第二九九一九號
、八十九年度偵字第七九七二號），及移送併辦（九十年度偵字第一八七三號），本
院判決如左：
    主  文
乙○○、丙○○共同連續意圖欺騙他人，於同一商品使用近似於他人註冊商標之圖樣，
各處有期徒刑肆月，如易科罰金，均以參佰元折算壹日。
扣案仿冒之襪子壹仟零伍拾參雙，均沒收。
    事  實
一、乙○○、丙○○分別係設於高雄縣鳳山市○○街二五九號「高鉅實業股份有限公
    司」（以下簡稱高鉅公司）之負責人及副總經理，該公司以各種百貨之買賣及進
    出口貿易為業務，渠等均明知如附表所示之「HELLO  KITTY及顏圖」商標圖樣係
    日商‧甲○○股份有限公司（以下稱甲○○公司）向經濟部智慧財產局依法申請
    註冊登記，經核准取得商標專用權之商標圖樣，指定使用於衣服、圍兜、布尿片
    、浴袍、泳衣、帽子、拖鞋、涼鞋、服飾用皮帶、鞋子、服飾用手套、領帶、圍
    巾、襪子、褲襪、雨衣、內衣、睡衣、大領巾、禦寒用耳罩、保溫肚兜、頭巾、
    吊褲帶、浴衣、滑雪靴之商品，為相關大眾所共知之商標圖樣，且尚在專用期間
    內，乙○○及丙○○竟基於共同欺騙他人之概括犯意聯絡，自八十八年四月間某
    日起，將丙○○所設計而與前開商標圖樣近似之「可愛貓圖」，連續使用於渠等
    所生產之襪子上，再以每雙新台幣（下同）十四元至十五元不等之價格，販賣予
    林淑玲（另經檢察官為職權不起訴處分在案）經營之「Ａ＋一精品批發百貨」等
    精品店；嗣於八十九年八月十八日上午十時三十分許，為警在高雄市前鎮區○○○路二四六號「Ａ＋一精品批發百貨」二、三樓當場查獲，並扣得前開襪子一千
    零五十三雙。
二、案經甲○○公司訴由臺灣高雄地方法院檢察署檢察官偵查起訴暨移送併案審理。
    理  由
一、訊據被告乙○○、丙○○固均坦承於右揭時、地為警查獲之襪子為其公司所生產
    並賣予林淑玲之事實，惟均矢口否認有何違反商標法之犯行，被告乙○○辯稱：
    伊雖係公司負責人，但並沒有管公司之業務，均是由丙○○在處理，伊公司生產
    的圖樣與告訴人之商標圖樣並不相同，沒有侵害告訴人之商標云云；被告丙○○
    則以：可愛貓圖係伊設計的，從八十八年四月間在市場銷售，從八十八年十月起
    經告訴人告知有仿冒之嫌就未再生產，各個精品店陸續退貨，只有「Ａ＋一精品
    批發百貨」沒有退貨，可愛貓圖與告訴人之商標圖是有差異的，陳列在賣場上並
    不至於會被誤認，沒有仿冒告訴人之商標等語置辯。經查：
  (一)如附表所示之「HELLO KITTY 及顏圖」商標圖樣，係甲○○公司向經濟部智慧財
    產局依法申請註冊登記，經核准取得商標專用權之商標圖樣，指定使用於衣服、
    圍兜、布尿片、浴袍、泳衣、帽子、拖鞋、涼鞋、服飾用皮帶、鞋子、服飾用手
    套、領帶、圍巾、襪子、褲襪、雨衣、內衣、睡衣、大領巾、禦寒用耳罩、保溫
    肚兜、頭巾、吊褲帶、浴衣、滑雪靴之商品，且尚在專用期間等情，有經濟部
      智慧財產局註冊號數第00000000號商標註冊證一紙附卷可稽。又被告
    等販售予林淑玲之襪子均為仿品，且於襪子上使用之造型，與告訴人甲○○公司
    享有商標專用權之「HELLO KITTY及顏圖」商標圖樣相仿乙節，業經告訴代理人
    高烊輝於偵查中及本院審理時指述綦詳。
  (二)又告訴人所取得如附表所示之商標圖樣，已行銷我國多年，廣見於各類廣告媒體
    ，且該商標圖樣之系列產品為深受消費大眾喜愛之商品，其銷售廣泛程度及知名
    度，為大眾所周知，且均屬高價位之商品，以被告等係從事各種百貨之買賣及進
    出口貿易為業務，對此等商標圖樣當至為熟悉，不可能不知如附表所示之圖樣
    係他人享有商標專用權之商標圖樣，雖被告等均一再辯稱其設計之可愛貓圖與告
    訴人之商標圖樣並不相同，不至於產生誤認之虞云云，然經本院依職權將被告等
    設計之可愛貓圖樣與告訴人如附表所示之商標圖樣送請經濟部智慧財產局鑑定結
    果，認本件就附件一商品（即可愛貓圖）影印本上標示之圖形以觀，其與註冊第
    八三六三二五號商標圖形細為比對，固可見僅為半邊臉之差異，惟「KITTY」貓
    的造型已為我國一般消費大眾所知悉，二者異時異地隔離觀察，在外觀上予人仍
    為「KITTY」貓變化造型之印象，若作為商標圖樣申請註冊，依本局行政審查觀
    點，應屬近似之商標，有該局九十年三月二十一日（九○）智商○九八○字第九
    ○○○二三五九二號函一紙在卷可稽，顯見被告等確有於其所生產之襪子上使用
    近似於告訴人如附表所示之註冊商標之圖樣無訛。另被告乙○○既為高鉅公司之
    實際負責人，而非掛名負責人，自有參與公司之經營規劃，對其公司商品之生產
    開發，當知之甚詳，焉有推諉不知公司業務之理。
  (三)再參以被告丙○○自承以每雙十四元至十五元不等之價格，販賣予各精品店，其
    價格顯與真品之價格相差甚大，且查扣之襪子高達一千零五十三雙，顯見被告等
    確有利用告訴人知名之商標圖樣，而以近似前開告訴人商標圖樣之可愛貓圖樣用
    於其所生產之襪子上，使消費大眾產生誤認而購買，渠等顯有欺騙消費者之意圖
    ，灼然甚明。
  (四)此外，復有送貨單、搜索扣押証明筆錄及查獲現場照片等件附卷可稽，並有扣案
    之仿冒如附表所示商標圖樣之襪子一千零五十三雙可資佐證，被告等前開所辯顯
    係諉卸飾詞，均不足採信，本件事證明確，被告等犯行均洵堪認定。
二、核被告乙○○、丙○○所為，均係犯商標法第六十二條第一款之意圖欺騙他人，
    於同一商品使用近似於他人註冊商標之圖樣罪。又被告等販賣仿冒商標商品之行
    為，依商標法第六條之規定，已屬商標之使用行為概念之一部份，自無須再以同
    法第六十三條販賣仿冒商標商品罪論究，自不另論商標法第六十三條之罪，公訴
    人認前開二罪有方法結果之牽連關係，尚有未洽。又被告等多次意圖欺騙他人，
    於同一商品使用近似於他人註冊商標圖樣之數行為，均時間緊接，觸犯構成要件
    相同之罪名，均顯係出於概括犯意反覆為之，為連續犯，應依刑法第五十六條之
    規定以一罪論，並加重其刑。另被告乙○○與丙○○二人間，就上開犯行有犯意
    之聯絡及行為之分擔，為共同正犯。公訴人移送併辦部分與本件起訴部分，有連
    續犯之裁判上一罪關係，為起訴效力所及，本院自應併予審理，附此敘明。爰審
    酌商標具有辨識商品來源之功用，企業者通常經過相當時間並投入大量資金於商
    品之行銷及品質之改良，始得使該商標具有代表一定品質之效，被告等竟為貪圖
    小利，仿冒告訴人註冊之商標圖樣，對商標權人之權益侵害非小，並有害國家之
    國際形象，且犯後猶飾詞圖卸等一切情狀，量處如主文所示之刑，以資懲儆。又
    刑法第四十一條業已於九十年一月十日修正公布，並於同年月十二日生效，其第
    一項前段規定為「犯最重本刑為五年以下有期徒刑以下之刑之罪，而受六個月以
    下有期徒刑或拘役之宣告，因身體、教育、職業、家庭之關係或其他正當事由，
    執行顯有困難者，得以一元以上三元以下折算一日，易科罰金。」，本件被告等
    犯罪時間雖在上開條文修正生效前，然依刑法第二條第一項前段規定，行為後法
    律有變更者，應適用裁判時之法律，故依刑法第二條第一項前段之規定，就被告
    等所宣告之刑併以諭知易科罰金之折算標準。扣案之仿冒附表所示商標之襪子一
    千零五十三雙，為被告等犯商標法第六十二條第一款之罪所製造之仿冒商品，應
    依同法第六十四條之規定，不問屬於犯人與否，均宣告沒收。
據上論斷，應依刑事訴訟法第二百九十九條第一項前段，商標法第六十二條第一款、
第六十四條，刑法第十一條前段、第二條第一項前段、第二十八條、第五十六條、第
四十一條第一項，罰金罰鍰提高標準條例第二條，判決如主文。
中      華      民      國    九十      年     十一     月     十六     日
                 臺灣高雄地方法院刑事第一庭
                                      法  官    陳玉聰
右正本證明與原本無異。
如不服本判決，應於判決送達後十日內，向本院提出上訴狀。
                                      書記官    鄭淑臻
中      華      民      國      九十    年      十一    月    十六      日
附錄本判決論罪科刑法條全文：
商標法第六十二條第一款
意圖欺騙他人，有左列情事之一者，處三年以下有期徒刑、拘役或科或併科新臺幣二
十萬元以下罰金：
  一、於同一商品或類似商品，使用相同或近似於他人註冊商標之圖樣者。
商標法第六十四條
犯前二條之罪所製造、販賣、陳列、輸出或輸入之商品，不問屬於犯人與否，沒收之
。


司法院資訊處製作；財團法人民間司法改革基金會備份。
